最高法院刑事裁定　　　　　　　　　 111年度台抗字第1073號
抗　告　人　黃秀枝



上列抗告人因誣告案件，不服臺灣高等法院中華民國111年5月 5
日駁回聲請再審及停止刑罰執行之裁定（111年度聲再字第103號
），提起抗告，本院裁定如下：
    主  文
抗告駁回。
    理  由
一、按刑事訴訟法第420條第1項第6款、第3項，明定因發現新事
    實或新證據，單獨或與先前之證據綜合判斷，足認受有罪判
    決之人應受無罪、免訴、免刑或輕於原判決所認罪名之判決
    者，為受判決人之利益，得聲請再審。基此，所稱新事實或
    新證據，除須具有未判斷資料性之「新規性」（或稱嶄新性
    、新穎性）外，尚須具備單獨或與先前之證據綜合判斷而足
    以動搖原確定判決所認定事實之「確實性」（或稱顯著性、
    明確性）特性，二者先後層次有別，且均不可或缺，倘未兼
    備，自無准予再審之餘地。
二、本件抗告人黃秀枝就原審法院109 年度上更一字第71號誣告
    案件確定判決（抗告人提起第三審上訴，經本院以110 年度
    台上字第87號判決，從程序上駁回上訴），依刑事訴訟法第
    420條第1項第6 款規定聲請再審，其聲請意旨略如原裁定理
    由欄一所載。原裁定對於前揭聲請意旨所提出聲再證1、2、
    4、5所示證據資料，如何業經原確定判決判斷審酌，而不具
    新規性；另聲再證3 之系爭土地（包含地上建物）買賣契約
    書影本、聲再證6 之原審法院102年度重上字第806號民事判
    決等證據資料，固具新規性，惟僅證明系爭土地及地上物權
    利歸屬之事實，無論單獨或與先前之證據綜合判斷，何以不
    足動搖原確定判決所認定抗告人虛構告訴人羅明宏未經授權
    逕行撰狀並盜用張王明印章之犯罪事實，難認具確實性，業
    已論述綦詳。因認本件再審及停止刑罰執行之聲請為無理由
    ，予以駁回。揆之首揭說明，核無違誤。
三、本件原確定判決依憑抗告人於第一審法院之自白，證人羅明
    宏之證述，並綜合全卷證據資料，認定抗告人意圖使羅明宏
    受刑事處分之誣告犯意及犯行，已詳敘其調查、取捨證據之
    結果及憑以認定該犯罪事實之心證理由，並就抗告人否認有
    誣告犯行之供詞及所辯各語，認非可採，予以論述及指駁。
    另針對告訴人所繕具之民國94年4月25日民事陳報狀及100年
    2 月18日民事陳報狀中，是否誤將民事強制執行標的之「大
    ○小段000-00、000-00號土地」，誤繕為「大○小段000-00
    、000-00號土地」，或錯誤登載「地上建物則出售與陳報人
    （即張王明）」等節，均與抗告人之誣告行為無直接相涉，
    不足為有利抗告人之認定，復已論述明白。原裁定詳予說明
    抗告人聲請再審所指諸事證，或係就卷內業已存在且經調查
    審酌之證據資料，徒憑己見而為相異評價；或僅證明系爭土
    地及地上物權利歸屬之事實，與抗告人之誣告犯行不具直接
    關聯性，無論單獨抑或與先前之證據綜合判斷，仍無足以動
    搖原確定判決所認定誣告之有罪事實的蓋然性，自與刑事訴
    訟法第420條第1項第6 款規定之再審要件不符。抗告意旨置
    原裁定之論斷於不顧，就原裁定已為論駁之事項，任憑己意
    ，再事爭辯，及對於原確定判決取捨證據等採證認事職權行
    使，而與再審無關事項任意指摘，以圖證明抗告人於原確定
    判決法院所為有利之主張為真實，自難僅憑抗告人之己見，
    恣意對案內證據持相異之評價，即認為具有刑事訴訟法第42
    0條第1項第6 款之再審理由。本件抗告為無理由，應予駁回
    。至其抗告意旨另就聲請停止刑罰執行部分之指摘，亦失所
    依附，併予駁回。
據上論結，應依刑事訴訟法第412條，裁定如主文。
中    華    民    國   111    年    8     月    24    日
                  刑事第八庭審判長法  官  何  菁  莪  
                                  法  官  朱  瑞  娟  
                                  法  官  劉  興  浪  
                                  法  官  高  玉  舜  
                                  法  官  何  信  慶  
本件正本證明與原本無異
                                  書記官
中    華    民    國   111    年    8     月    29    日